臺灣桃園地方法院行政訴訟判決　
110年度交字第459號
111年3月29日辯論終結
原      告  陳柏融  
被      告  桃園市政府交通事件裁決處
                      設桃園市○○區○○路00號7~8樓
代  表  人  張丞邦    住同上
訴訟代理人  黃一鳴律師
複代理人    陳奕昕律師
上列當事人間交通裁決事件，原告不服被告民國110年9月7日桃
交裁罰字第58－D6MD30396號裁決，提起行政訴訟，本院判決如下
：
    主  文
一、原處分撤銷。
二、訴訟費用新臺幣參佰元由被告負擔。
三、被告應給付原告新臺幣參佰元。
    事實及理由
一、程序事項：        
　　本件原告經合法通知，無正當理由，未於言詞辯論期日到場
    ，依行政訴訟法第236 條、第218 條等規定準用民事訴訟法
    第385 條第1 項前段、第386 條等規定，且無民事訴訟法第
    386 條所列各款情形，爰依被告之聲請，由其一造辯論而為
    判決。
二、爭訟概要：
    原告前於民國109年5月27日17時36分許，駕駛車牌號碼0000
    －00號車，行經桃園市中壢區吉林北路與文中路口時，為警
    員查獲有酒後駕車之違規，並當場填製D40A20759號之舉發
    違反道路交通管理事件通知單。詎原告復於109年9月3日9時
    9分許，駕駛車牌號碼000－00號營業貨運曳引車（下稱系爭
    車輛），行經桃園市平鎮區中豐路與快速公路口時，與他車
    發生交通事故而肇事，為桃園市政府警察局中壢分局（下稱
    舉發機關）員警認原告有「吐氣酒精濃度達0.15以上未滿0.
    25mg/L（濃度0.2mg/L）（酒後駕車）（禁止駕駛）」之違
    規，遂當場舉發並填製掌電字第D6MD30396號之舉發違反道
    路交通管理事件通知單（下稱系爭舉發通知單），記載應到
    案日期110年10月3日前，並移送被告處理。嗣原告到案陳述
    不服舉發，經被告函請舉發機關協助查明事實後，認原告確
    有「汽機車駕駛人駕駛汽機車，於5年內酒精濃度超過規定
    標準2次」之違規，即於110年9月7日填製桃交裁罰字第58－D
    6MD30396號之裁決書，爰依道路交通管理處罰條例（下稱處
    罰條例）第35條第3項及違反道路交通管理事件統一裁罰基
    準及處理細則（下稱裁罰基準及處理細則）等規定，裁處原
    告吊銷駕駛執照，並應參加道路交通安全講習等處分。原告
    不服，於是提起本件行政訴訟。
三、原告起訴主張及聲明：
（一）主張要旨：原告5年內2次發生交通事故，雖被測得有酒精
      濃度超過標準駕車之情，但並無致人重傷或死亡等情事。
      復按108年3月26日修正之處罰條例第35條第3項前段規定
      ，原告係5年內第2次違反第35條第1項規定，應處3萬元以
      上12萬元以下罰鍰，並當場移至保管該汽機車及「吊扣」
      駕駛執照1至2年，是被告對原告所為「吊銷」駕駛執照之
      處分，似有違反上開規定，應為錯誤之處罰，況原告係以
      大貨車駕駛為業，並有妻小及年長父母需要原告扶養，若
      吊扣或吊銷原告之職業駕駛執照，將嚴重影響原告一家生
      計。
（二）聲明：撤銷原處分。
四、被告答辯及聲明：
（一）答辯要旨：
    ⒈引用處罰條例第24條第1項第2款、第35條第1項第1款、第3
      項、第67條第2項、道路交通安全規則（下稱道安規則）
      第114條第1項第2款、裁罰基準及處理細則第10條第1項、
      第2項第4款等相關交通法規之條文（附答辯狀在卷可憑）
      。
    ⒉復按處罰條例第35條第3項規定，係於102年1月30日修正，
      並自102年3月1日施行，增訂汽車駕駛人於5年內因酒精濃
      度超過規定標準而駕駛汽車違規2次以上者，加重罰鍰金
      額及吊銷駕照，其立法目的係因駕駛人酒精濃度超過規定
      標準而駕駛汽車時經常造成重大交通事故，已居肇事原因
      之首，肇事致人死傷人數攀升，為加強道路交通管理，維
      護交通秩序，確保交通安全，有效嚇阻汽車駕駛人心存僥
      倖屢次再犯酒後駕車之行為而制定，以維謢公共利益。
    ⒊本件原告不爭執違規事實，僅主張吊銷駕照之處分違法部
      份，惟參照臺灣新北地方法院105年度交字第410號之判決
      意旨，本件原告違反處罰條例第35條第3項，應受「吊銷
      」駕駛執照之處分，依前述同條例第68條之規定一併吊銷
      其執有各級車類之駕駛執照，不因其違規當時所駕駛交通
      工具之種類不同而有所差異，是原告之主張，實屬於法有
      所誤解。
    ⒋至原告稱因吊銷駕照，可能影響渠個人之生計云云，然裁
      決機關本即應依法裁決，此為法治國家必須依循之基本原
      則，亦無相關法律規定對此可考量行為人即原告之家庭狀
      況或生計困難等情事而得據以執為免罰之依據。再者，吊
      銷駕駛執照乃法律所明文規定之法律效果，被告尚無酌減
      權限，而依其程度定有不同裁罰標準，尚未逾越必要之程
      度，與比例原則無違。從而，被告據以裁罰，於法並無不
      合。　
    ⒌綜上所述，系爭車輛駕駛因有「汽車駕駛人駕駛汽車，於
      五年內酒精濃度超過規定標準第2次」之情，已該當處罰
      條例第35條第3項規定之要件。被告依法裁處，應無違誤
      。
（二）聲明：駁回原告之訴。
五、爭點：本件舉發員警於109年9月3日就原告酒測過程之舉發
    程序是否已違反正當法律程序：
六、本院之判斷
（一）前提事實：
      原告前於109年5月27日17時36分許，駕駛車牌號碼0000－0
      0號車，行經桃園市中壢區吉林北路與文中路口時，為警
      員查獲有酒後駕車之違規，並當場填製D40A20759號之舉
      發違反道路交通管理事件通知單。詎原告復於109年9月3
      日9時9分許，駕駛系爭車輛行經桃園市平鎮區中豐路與快
      速公路口時，與他車發生交通事故而肇事，為舉發機關員
      警認原告有「吐氣酒精濃度達0.15以上未滿0.25mg/L（濃
      度0.2mg/L）（酒後駕車）（禁止駕駛）」之違規等情，
      此有舉發員警職務報告書（見本院卷第18頁反面）、刑法
      第185條之3案件測試觀察紀錄表（見本院卷第21頁反面）
      、原告調查筆錄（見本院卷第22至24頁）、訴外人陳俊榕
      調查筆錄（見本院卷第24頁反面至26頁）、舉發員警答辯
      書（見本院卷第29頁）、道路交通事故當事人酒精測定紀
      錄表（見本院卷第34頁）、系爭舉發通知單（見本院卷第
      37頁）、道路交通事故現場圖（見本院卷第39頁）、道路
      交通事故現場測繪紀錄表（見本院卷第39頁反面）、交通
      事故現場照片（見本院卷第40至45頁反面）、汽車車籍查
      詢（見本院卷第54頁）等資料各1份在卷可憑。
（二）本件舉發員警於109年9月3日就原告酒測過程之舉發程序
      應已違反正當法律程序：
    ⒈按憲法上正當法律程序原則之內涵，應視所涉基本權之種
      類限制之強度及範圍、所欲追求之公共利益、決定機關之
      功能合適性、有無替代程序或各項可能程序之成本等因素
      綜合考量，由立法者制定相應之法定程序，迭經司法院釋
      字第689號、第709號、第739號等解釋闡述甚明。處罰條
      例第92條第4項既就該條例舉發處理程序之處理細則，授
      權由交通部會同內政部定之，是按裁罰基準及處理細則第
      19之2條第1項規定：「對汽車駕駛人實施本條例第35條第
      1項第1款測試之檢定時，應以酒精測試儀器檢測且實施檢
      測過程應全程連續錄影，並依下列程序處理：…」，乃為
      規範執勤員警對汽車駕駛人實施酒測勤務部署時應全程錄
      影蒐證，蓋以實務上時常發生酒測進行程序之爭執，為免
      執行酒測程序上之爭議，因而明文規定於取締酒後駕車時
      之全程錄影蒐證，作為保障駕駛人同時兼顧道路交通安全
      之公益目的；又因取締酒後駕車作業程序另要求執勤員警
      在實施酒測前，亦應先詢問受測者飲用酒精或其他類似物
      結束時間，及準備新的吹嘴供受測者進行測試，並告知受
      測者檢測流程、如何使用吹嘴檢測等事項，而此全程連續
      錄影之程序要求，除可加強上開其他各項程序規範之落實
      外，並可杜絕受測人對執勤員警實施酒測之爭議。據此可
      認，執勤員警在執行酒精濃度檢測前，應全程連續錄影之
      程序要求，乃屬正當法律程序，倘如執勤員警未遵守此程
      序規定，即難謂已踐行正當法律程序。
    ⒉經查，舉發員警職務報告書內容表示略以：「職警員郭豐
      慶於109年9月3日8時10時擔服巡邏勤務，並於8時50分許
      ，接獲派案稱於桃園市平鎮區中豐路與快速路口往觀音方
      向，上台66快速路、中豐路匝道口前，民眾陳柏融駕駛97
      2－HY號營業貨運曳引車與陳俊榕駕駛APV－0265號自小客車
      發生A3道路交通事故，故前往處理並依規定對現場雙方肇
      事當事人施以酒精濃度測試，其中972－HY號營業貨運曳引
      車駕駛陳柏融，經檢測後其酒測值達0.20MG/L，故依規定
      將陳嫌帶返所交由該案件承辦人偵辦，全案後續依公共危
      險罪（酒後駕車肇事）移送桃園地檢署偵辦。職事後將當
      時現場密錄器影片存於所內公務電腦，惟因事隔久遠檔案
      已遭覆蓋，故無法取得當時密錄器畫面。但當時現場給予
      駕駛人陳柏融實施酒測後，現場有給予該員確認並簽名，
      且後續承辦人筆錄內容中亦向陳柏融再次確認酒測值為0.
      20MG/L，陳嫌確認無誤後亦於筆錄內容簽名捺印」等語（
      見本院卷第18頁反面）觀之，足見舉發員警亦自陳本件原
      告酒測過程之錄影資料，因時日久遠，已遭其他檔案覆蓋
      ，並查無該錄影資料，即未為保存之事實。
    ⒊是依上開舉發情節以觀，既然本件舉發機關就現場舉發錄
      影影像未有保存，即無法證明舉發員警在對原告實施酒測
      過程中，是否有全程連續錄影，則本件已違反裁罰基準及
      處理細則第19條之2第1項所定之正當法律程序，原處分逕
      對原告裁罰，自有違誤，應予撤銷。復因員警之舉發過程
      已有違反正當法律程序之瑕疵，而員警有無踐行酒測之正
      當程序，為員警對駕駛人合法實施酒測及取得對駕駛人不
      利證據資料之前提，縱使本件原告酒後駕車行為，業經本
      院以109年度壢交簡字第3818號判決判處有期徒刑4月確定
      ，均無礙原處分因有此程序瑕疵而應予撤銷。又原告雖未
      具體指摘上揭程序瑕疵，然此部分處分既屬違法，本院仍
      應予撤銷。
    ⒋綜上所述，本件舉發員警對原告實施酒測過程之錄影影像
      資料未有保存，即無法證明舉發員警是否有全程連續錄影
      ，已違反上開所述之正當法律程序，自屬違法。至原告「
      於5年內酒精濃度超過規定標準第2次」部分，因原處分關
      於原告酒後駕車之違規，既因程序瑕疵，經本院撤銷，則
      原告即無違反「於5年內酒精濃度超過規定標準第2次」之
      情事，併此敘明。故被告逕依處罰條例第35條第3 項、第
      24條第1項第2款、第67條第2項等規定，以原處分裁處原
      告吊銷駕駛執照及施以道路交通安全講習等處罰，顯有違
      誤。原告訴請撤銷原處分，為有理由，應予准許。
（三）本件判決基礎已臻明確，兩造其餘之攻擊防禦方法及訴訟
      資料經本院審酌後，核與判決結果不生影響，無一一論述
      之必要，附此敘明。
七、本件第一審裁判費為裁判費300 元，應由被告負擔，爰確定
    第一審訴訟費用額如主文第2、3項所示。
八、據上論結，本件原告之訴為有理由，依行政訴訟法第237條
    之8第1項、第98條第1 項前段，判決如主文。　　
中　　華　　民　　國　　111 　年　　3 　　月　　31　　日
　　　　　　　　　行政訴訟庭　法　官　黃漢權
上為正本係照原本作成。
如不服本判決，應於判決送達後20日內，向本院提出上訴狀並表
明上訴理由（原判決所違背之法令及其具體內容或依訴訟資料可
認為原判決有違背法令之具體事實），其未載明上訴理由者，應
於提出上訴後20日內向本院補提理由書（上訴狀及上訴理由書均
須按他造人數附繕本，如未按期補提上訴理由書，則逕予駁回上
訴），並應繳納上訴裁判費新臺幣750元。 
中　　華　　民　　國　　111 　年　　4 　　月　　1 　　日
                              書記官  蕭竣升